【裁判字號】    98,訴,805
【裁判日期】    980803
【裁判案由】    清償債務等
【裁判全文】
臺灣桃園地方法院民事判決               98年度訴字第805號
原      告  第一商業銀行股份有限公司
法定代理人  乙○○
訴訟代理人  丙○○
被      告  甲○○
                      12樓
上列當事人間請求清償債務事件，於民國98年7 月17日辯論終結
，本院判決如下：
    主  文
被告於原告對訴外人范歷玲之財產強制執行無效果時，應給付原
告新臺幣肆佰伍拾萬元，及其中新臺幣貳佰萬元，自民國九十五
年六月十二日起至清償日止，按週年利率百分之二點九八計算之
利息，暨自民國九十五年七月十二日起至清償日止，逾期在六個
月以內者，按上開利率百分之十，逾期超過六個月者，按上開利
率百分之二十計算之違約金；其中新臺幣貳佰伍拾萬元，自民國
九十五年六月十二日起至清償日止，按週年利率百分之二點一六
計算之利息，暨自民國九十五年七月十二日起至清償日止，逾期
在六個月以內者，按上開利率百分之十，逾期超過六個月者，按
上開利率百分之二十計算之違約金。
原告其餘之訴駁回。
訴訟費用由被告負擔。
    事實及理由
一、原告主張：訴外人范歷玲於民國95年4 月11日邀同被告為保
    證人，簽定借據及優惠購屋專案貸款借款增補條款約定書，
    分別向原告借款新台幣（下同）200 萬元、250 萬元，合計
    450 萬元，其中200 萬元約定利息按中華郵政股份有限公司
    2 年期定期儲金機動利率加碼年率0.875%（即2.98%） ；餘
    250 萬元約定利息按原告公告放款指數利率加碼年率0.07%
    機動計付（違約時為2.16%） ，借款期間均自95年4 月11日
    起至115 年4 月11日止，借款自借款日起前24個月於每月16
    日按月付息，自第25個月起，則依年金法，按月分期攤還本
    息，如逾期清償，即喪失分期攤還之權利，應將所欠借款全
    數1 次清償，且除按前開約定利率計息外，逾期在6 個月以
    內部分，按前開利率10% ，逾期超過6 個月部分，按前開利
    率20 %加付違約金。詎訴外人范歷玲自95年6 月111 日起即
    未依約按期償付本息，依約其借款視為全部到期，共計積欠
    貸款450 萬元及利息、違約金。被告為系爭借款之保證人，
    應對原告負清償之責。為此，爰依消費借貸及保證之法律關
    係，提起本件訴訟，並聲明：被告應給付原告450 萬元，及
    其中200 萬元，自95年6 月12日起至清償日止，按週年利率
    2.98％計算之利息，暨自95年7 月12日起至清償日止，逾期
    在6 個月以內者，按上開利率10％，逾期超過6 個月部分，
    按上開利率20％計算之違約金；其中250 萬元，自95年6 月
    12日起至清償日止，按週年利率2.16％計算之利息，暨自95
    年7 月12日起至清償日止，逾期在6 個月以內者，按上開利
    率10％，逾期超過6 個月部分，按上開利率20％計算之違約
    金。
二、被告則以：我為系爭借款債務之保證人，原告應先向主債務
    人請求無法受償，再向我請求等語置辯，並聲明：駁回原告
    之訴。
三、原告主張訴外人范歷玲曾向其借貸上開款項尚未清償及被告
    為該借款債務之保證人等事實，已據其提出借據、優惠購屋
    專案貸款借款增補條款約定書、催收款項分戶帳、郵匯局一
    、二年定儲機動表、原告放款指數利率表等件為證；且為被
    告所不爭執，已堪信為真實。
四、按借用人應於約定期限內，返還與借用物種類、品質、數量
    相同之物。稱保證者，謂當事人約定，一方於他方之債務人
    不履行債務時，由其代負履行責任之契約；保證人於債權人
    未就主債務人之財產強制執行而無效果前，對於債權人得拒
    絕清償，民法第478 條前段、第739 條、第745 條分別定有
    明文。本件兩造間之保證契約係屬普通保證，有原告所提借
    據為證，且為兩造所不爭執，是一方面被告雖屬普通保證人
    而具有民法第745 條之檢索（先訴）抗辯權，但此無礙原告
    於訴訟上對保證人為請求，而另一方面被告已陳明原告應先
    向主債務人請求等語，即為檢索抗辯，本院自應依保證債務
    之補充特性，為附條件之判決。故原告僅得於執行訴外人范
    歷玲之財產無效果時，請求被告給付。
五、從而，原告請求被告於原告依消費借貸及保證之法律關係，
    以主文第1 項所示之本金、利息及違約金就訴外人范歷玲之
    財產執行無效果時，應為給付，洵屬正當，應予准許，逾此
    部分之請求，為無理由，應予駁回。
六、結論：本件原告之訴為一部有理由、一部無理由，依民事訴
    訟法第79條，判決如主文。
中    華    民    國    98    年    8    月    3    日
                    民事第二庭    法  官  尹   良
如對本判決上訴，須於判決送達後20日內向本院提出上訴狀
以上正本與原本無異。
中    華    民    國    98    年    8     月    3    日
                                  書記官  黃盈菁


司法院資訊處製作；財團法人民間司法改革基金會備份。
